【裁判字號】    94,訴,143
【裁判日期】    950301
【裁判案由】    妨害自由等
【裁判全文】
臺灣新竹地方法院刑事判決               94年度訴字第143號
公  訴  人  臺灣新竹地方法院檢察署檢察官
被      告  丙○○
            丁○○
上列被告等因妨害自由等案件，經檢察官提起公訴（九十二年度
偵字第五三八三號），本院判決如下：
    主  文
丙○○共同犯無故刪除及變更他人電腦之電磁紀錄罪，處有期徒
刑壹年陸月。相機壹台，沒收之。
丁○○共同犯無故刪除及變更他人電腦之電磁紀錄罪，處有期徒
刑壹年。相機壹台，沒收之。
    事  實
一、丙○○與甲○○（原起訴書誤載為江信義）同為遊戲橘子數
    位科技股份有限公司天堂網路遊戲夜精靈伺服器之玩家，丙○○操控角色代號為「狂暴輝仔」，甲○○操控角色代號為
    「普亡魂度眾生」（原起訴書誤載為「普亡渡眾生」），二
    人於民國九十二年十月七日下午約一時許（原起訴書誤載為
    十月六日），在電腦虛擬天堂遊戲中相遇，丙○○即要求與
    甲○○對打，且約定打輸的一方要將自己在上開伺服器中的
    帳號取消，讓所操控的角色消失，並請丙○○所操控之角色
    「狂暴輝仔」之王主「漫漫之王」在場見證，嗣二人分別操
    控之上開角色，於同日下午三時許開始在線上互相決鬥，約
    十分鐘後，丙○○所操控之「狂暴輝仔」戰敗即逕自離線，
    因甲○○認為丙○○未依照約定將帳號取消，遂以自己持有
    之0000000000號行動電話，連續撥打丙○○所有之
    0000000000 號行動電話數通，質問丙○○為何未依約定取
    消帳號，並要求丙○○有種到台中。丙○○因心有不甘，且
    不耐甲○○連續以電話質問，於是在天堂遊戲網路上詢問其
    他玩家得知甲○○在位於台中縣大里市○○路五六三號之「
    豐原駭客」網咖上網後，即號召其他線上盟友庚○○、丁○○等人一同前去找甲○○，打算以逼問甲○○天堂遊戲帳號
    密碼進入電腦、操控甲○○所支配之虛擬角色「普亡魂度眾
    生」令其降等級之方式報復甲○○。於是由丙○○駕駛一部
    車號不詳之車輛，搭載庚○○及其他三名真實姓名年籍不詳
    之人，自新竹出發，丁○○另駕駛一車號不詳之車輛搭載乙○○，自台北縣土城市出發，於同日晚上約七時餘許，丁○○、乙○○由在台中等候之同為天堂遊戲玩家之戊○○帶路
    下，到達上開網咖，而丙○○等人則已先到達等候。嗣一行
    人在丙○○之帶領下至網咖二樓，為確定在場何人為操控「
    普亡魂度眾生」之人，於是先由丙○○以所有之上開行動電
    話撥打電話確認甲○○所在位置後，一行人即走至正在上網
    中之甲○○座位後方，甲○○見狀隨即往一樓方向跑去，丙○○等人隨後追至一樓網咖的大門口時，即與丁○○、庚○○、乙○○、戊○○及其他不詳姓名之人，共同基於傷害之
    犯意聯絡及行為分擔，隨手拿起附近機車上之大鎖、安全帽
    等物，共同毆打甲○○，雖經甲○○之友人林源龍上前制止
    ，然因丙○○等人人數眾多而無效，致甲○○受有頭外傷合
    併腦震盪、腹部鈍傷、胸部挫傷之傷害。嗣丙○○、丁○○
    、庚○○、乙○○及其他不詳姓名之人（戊○○因要上班之
    故，在上開網咖即與丙○○等人分手）復共同基於以非法方
    法剝奪人之行動自由之犯意聯絡，共同將甲○○強押上原由
    丙○○所駕駛之上開車輛後座中間，由不詳姓名之人駕駛，
    丙○○與另一不詳姓名之人則分別坐在甲○○之右邊、左邊
    ，使甲○○無法任意離去，另丁○○則駕駛原車搭載乙○○
    、庚○○等人隨行在後，以上述方式剝奪甲○○之行動自由
    ，並決定將甲○○載回新竹。途中，丙○○與同車之其他姓
    名不詳之人，即不斷共同逼問甲○○天堂遊戲之帳號密碼，
    甲○○若不從，丙○○即以拳頭毆打甲○○身體上半身，甲○○為免繼續遭毆打即將帳號密碼告訴丙○○，丙○○得知
    後立即在車上以電話命友人鄭錦堂上網確認密碼正確否；而
    搭乘另一車之庚○○，於途中接獲丙○○電話指示要購買相
    機，經庚○○轉知丁○○，丁○○於是在某不詳地點之便利
    商店，購買立可拍相機一台。嗣丙○○、丁○○分乘之二部
    車駛抵新竹市殯儀館服務中心之停車場時，丙○○接獲鄭錦
    堂回報密碼錯誤而無法順利上網，丙○○於是再次逼問甲○○帳號密碼，經甲○○以電話向家人詢問密碼錯誤之緣由時
    ，始知甲○○之女友於得知甲○○被載走後，已上網將原來
    之密碼更改，其後甲○○復將更改後之新帳號密碼告知丙○○，丙○○即將新密碼告知庚○○，庚○○隨即與在新竹會
    和之己○○前往附近之網咖，無故輸入甲○○天堂遊戲之帳
    號密碼後，進入甲○○帳號內輸入指令操控甲○○所支配之
    虛擬角色「普亡魂度眾生」，自九十二年十月七日晚上十一
    時五十分五十一秒許起至翌日（八日）凌晨零時三十一分五
    十九秒期間，接續將甲○○帳號內之＋９大馬士革刀一個、
    祝福的＋０對武器施法的捲軸一個、傲慢之塔移動捲軸七個
    、祝福的＋０對盔甲施法的捲軸一個、祝福的＋８抗魔法斗
    蓬一個等寶物，以「領出」、「消失」、「丟下」等方式，
    令寶物在線上之天堂遊戲中因領出使用耗盡或消失不見，並
    令虛擬角色「普亡魂度眾生」在遊戲中任由警衛或其他怪獸
    砍殺，而使虛擬角色「普亡魂度眾生」在天堂遊戲中之人物
    等級由六十六級被降至五十八級，藉此刪除及變更甲○○上
    開帳號內之寶物及虛擬角色「普亡魂度眾生」之電磁紀錄，
    致生損害於甲○○。嗣因甲○○之帳號另有他人登錄上線，
    庚○○因此被迫下線而罷手。又甲○○將新帳號密碼告知丙○○後，丙○○不但無釋放甲○○之意，竟與在場之丁○○
    及其他姓名不詳之人，共同基於使人行無義務之事之犯意聯
    絡及行為分擔，由丙○○下手強褪去甲○○身上之衣物令其
    全身赤裸後，再由丙○○持原已準備之相機一台（未扣案）
    ，由丁○○持先前在便利商店購買之立可拍相機一台（已扣
    案，嗣因沖洗照片而滅失）拍攝甲○○之裸照數張，且二人
    分將相機收起後，丙○○始將甲○○載至新竹火車站附近釋
    放。嗣經甲○○報警而循線查獲上情。（乙○○、戊○○部
    分，業經本院另以協商判決分別判處有期徒刑五月、三月，
    均緩刑二年在案，鄭錦堂部分，業經檢察官另為不起訴處分
    確定，庚○○部分則應另由檢察官偵處，詳如後述）。
二、案經甲○○訴由臺北市政府警察局大安分局報請臺灣新竹地
    方法院檢察署檢察官偵查起訴。
    理  由
壹、認定犯罪事實所憑之證據及理由：
一、被告丙○○於警詢、偵訊及本院準備程序訊問時，對於上揭
    在天堂遊戲中以操控之虛擬角色「狂暴輝仔」與告訴人所操
    控之虛擬角色「普亡魂度眾生」決鬥戰敗、至台中毆打告訴
    人甲○○、造成甲○○受有上述之傷害、將甲○○載至新竹
    市殯儀館停車場、告知共犯庚○○帳號密碼，指示庚○○上
    網將甲○○的寶物消耗或令消失、及令虛擬角色「普亡魂度
    眾生」人物等級由六十六級降至五十八級之事實，均坦白承
    認。
二、被告丁○○於警詢、偵訊及本院準備程序訊問時，對於駕駛
    車輛載共犯乙○○至台中「豐原駭客」網咖找告訴人甲○○
    、甲○○受有上述傷害、又駕車搭載庚○○、乙○○返回新
    竹市殯儀館、購買立可拍相機一台、及以該相機拍攝告訴人
    甲○○裸照之事實，均坦白承認。
三、證人即告訴人甲○○迭於警詢、檢察官訊問時指訴及本院審
    理時證述上開與被告丙○○互以虛擬角色決鬥、在「豐原駭
    客」網咖前遭被告等毆打受傷、被強押上車載至新竹市殯儀
    館停車場、受丙○○逼迫、毆打而告知帳號密碼、帳號內之
    寶物遭領出、虛擬角色「普亡魂度眾生」遭降級為五十八級
    、以及遭被告丙○○、丁○○拍攝裸照、最後相機由被告二
    人分別收回一台等情，前後所述經核尚為一致。
四、證人庚○○於本院審理時證述與被告丙○○共同至台中、告
    訴人甲○○因遭毆打而受傷、將甲○○載至新竹市殯儀館、
    經由被告丙○○告知甲○○之帳號密碼、受丙○○之指示上
    網將虛擬角色「普亡魂度眾生」降級以報復甲○○等語在卷
    。
五、證人己○○於本院審理時證述與證人庚○○一同至網咖、由
    庚○○輸入甲○○帳號密碼、點爆或使用告訴人甲○○之寶
    物及令虛擬角色「普亡魂度眾生」降級等語在卷。
六、證人林源龍於檢察官訊問時證述目睹告訴人甲○○遭被告等
    人毆打之事實。
七、證人鄭錦堂於警詢時稱：七日晚上狂暴輝仔以0000000000號
    行動電話撥打給我，並給我一組天堂虛擬遊戲夜精靈遊戲密
    碼，並要我將該密碼輸入後將該角色人物刪除，經我輸入該
    密碼始終無法進入，我便放棄輸入，並告知狂暴輝仔等語。
八、告訴人甲○○遭拍攝裸照相片四張、扣案相機相片二張，證
    明告訴人確實有遭強迫脫去衣物、被告丁○○確實有持扣案
    之立可拍相機拍攝告訴人裸照之事實。
九、翻拍自「豐原駭客」監視器之相片二張、財團法人仁愛綜合
    醫院診斷證明書一紙，證明告訴人確實遭毆打且受有上述之
    傷害之事實。
十、被告丙○○所有之0000000000號行動電話通聯紀錄一件，證
    明被告丙○○於案發當日有以該電話與告訴人甲○○、被告
    丁○○、證人鄭錦堂通話之事實。
十一、卷附之遊戲橘子數位科技股份有限公司所出具之「伺服器
      ：夜精靈」遊戲歷程紀錄一件可參，證明告訴人天堂遊戲
      帳號內之寶物確有遭領出、消失、丟下，虛擬角色「普亡
      魂度眾生」確實由六十六級遭降級為五十八級之事實。
十二、綜上，被告丙○○、丁○○之上開自白，核與上開相關證
      據相符合，可以採信。
貳、對於被告辯解本院之判斷：
一、被告辯解要旨：
（一）被告丙○○否認因為在天堂虛擬遊戲中戰敗而對告訴人甲○○心生不滿，否認有強押、毆打告訴人、逼問帳號密碼
      、強脫告訴人衣服拍攝裸照之行為，辯稱是告訴人自願跟
      伊到新竹，密碼是告訴人主動說出，沒有脫告訴人之衣服
      不知道告訴人遭拍裸照的事云云。
（二）被告丁○○否認有傷害及強押告訴人的行為，辯稱告訴人
      被打時伊是站在旁邊看，在回新竹的路上才知道告訴人在
      丙○○車上，不知道告訴人在天堂遊戲中之虛擬角色遭降
      等級的事云云。
二、不採之理由：
（一）證人即告訴人甲○○迭於警詢、檢察官訊問時指訴及本院
      審理時證述如上開第壹、三點所示之內容明確，且有上開
      證物足為佐證告訴人甲○○所述內容並非虛假。
（二）告訴人甲○○與被告丙○○並不相識，且告訴人係台中縣
      人，對於新竹市並不熟悉，而告訴人已因在天堂網路遊戲
      中與被告丙○○互以操控角色決鬥之事，產生嫌隙，在明
      知被告丙○○率多人隨行之情況下，衡情已有戒心，又怎
      可能會自願上車、與被告至人生地不熟之新竹。
（三）證人庚○○於本院審理時已證述找告訴人逼問帳號密碼之
      目的，是要將告訴人所操控之虛擬角色「普亡魂度眾生」
      降級以報復告訴人等語，可見被告丙○○至台中找告訴人
      的目的並非良善，而告訴人既與被告丙○○不熟識，若非
      遭非法逼問，怎可能輕易將帳號密碼告知被告丙○○，任
      由丙○○利用該密碼上網操控、破壞自己花費不少金錢、
      時間、精神所累積之寶物及人物等級。
（四）被告丁○○於本院審理時供稱拍完告訴人裸照後，有跟被
      告丙○○說這相片不可以洗等語（見本院卷第一一三背面
      ），又本件係因被告丙○○與告訴人間因上述決鬥事生嫌
      隙，被告丙○○乃在網路上號召其他玩家一同去找告訴人
      ，此亦據被告丁○○、共犯乙○○、戊○○、證人庚○○
      供述在卷，顯然被告丙○○是居於帶頭指揮之地位，又被
      告丁○○復供稱因丙○○車上的人打電話給庚○○，庚○○才叫伊去買相機等語，則顯然該打電話之人即為帶頭之
      丙○○。
（五）被告丁○○自承知悉被告丙○○與告訴人甲○○在天堂遊
      戲中決鬥之事，因與丙○○是天堂遊戲中之盟友，故應丙○○之號召專程自台北縣土城市出發至台中，嗣在「豐原
      駭客」網咖亦目睹告訴人遭毆打之經過然並未制止，在回
      新竹的路上已知悉告訴人在丙○○的車上亦未問明緣由或
      加以制止仍隨同返抵新竹，在途中甚且下車購買立可拍相
      機一台，最後以該相機拍攝告訴人之裸照。由被告丁○○
      所參與之各行為觀之，若非被告丁○○早知被告丙○○下
      台中找告訴人目的為何，怎可能目睹其他之人對告訴人做
      出非法之傷害、剝奪行動自由之行為時，完全不加制止，
      亦不逕自離去，反而全程在場。而被告丁○○對於其為何
      拍攝告訴人裸照乙情，竟稱因為想要趕快回家，看現場的
      人都圍在那沒有人願意拍，自己才會去拍云云，被告丁○○係一成年人，且高職畢業，有一定之是非判斷能力，若
      非事先已與被告丙○○達成一定的犯意合致，怎可能會無
      故對告訴人做出凌辱告訴人人格、名譽之拍攝裸照行為。
（六）綜上所述，被告丙○○、丁○○上開辯解，顯均為事後卸
      責之詞，不足採之。本件事證明確，被告二人犯行堪以認
      定，均應依法論科。
參、論罪科刑之理由：
一、核被告丙○○、丁○○共同傷害、強押告訴人甲○○至新竹
    及強拍告訴人裸照之行為，均係犯刑法第二百七十七條第一
    項之傷害罪、第三百零二條第一項之剝奪他人行動自由罪、
    第三百零四條第一項之強制罪；又共同無故輸入告訴人之帳
    號密碼，而入侵他人電腦之行為，均係犯同法第三百五十八
    條之入侵他人電腦罪；又共同無故刪除及變更告訴人甲○○
    所持有支配之電磁紀錄，致生損害於告訴人甲○○之行為，
    均係犯同法第三百五十九條之無故刪除變更他人電腦之電磁
    紀錄罪（原起訴意旨認被告二人係犯刑法第二百七十七條第
    一項、第三百零二條第一項之罪，經公訴檢察官於本院準備
    程序、審理程序時追加起訴其餘各罪）。
二、被告丙○○、丁○○與共犯庚○○、乙○○、戊○○及其他
    姓名不詳之人，就上開傷害犯行；被告丙○○、丁○○與共
    犯庚○○、乙○○及其他姓名不詳之人，就上開剝奪他人行
    動自由犯行；被告丙○○、丁○○與共犯庚○○及其他姓名
    不詳之人，就上開強制、入侵他人電腦、無故刪除變更他人
    電腦之電磁紀錄犯行，均有犯意聯絡及行為分擔，皆為共同
    正犯。
三、被告丙○○、丁○○與共犯庚○○等人間，基於一個刪除變
    更他人電腦之電磁紀錄之目的，由庚○○在時間緊接、空間
    密接之情形下，接續將告訴人帳號內之天堂遊戲虛擬裝備領
    出、丟下、消失之數行為，應屬包括之一罪，為接續犯。
四、被告丙○○、丁○○所犯上開五罪間，均有方法、結果之牽
    連關係，均為牽連犯，均應依刑法第五十五條之規定，均從
    一重之無故刪除變更他人電腦之電磁紀錄罪處斷。
五、爰審酌被告丙○○、丁○○二人均年輕力壯，竟不思正途，
    被告丙○○因不甘於天堂遊戲中輸給告訴人，竟糾眾毆打素
    不相識之告訴人，甚且為取得告訴人天堂遊戲之帳號密碼，
    藉以刪除變更告訴人之天堂遊戲電磁紀錄，竟以剝奪告訴人
    行動自由之方式逼迫之，並以強脫告訴人衣服後拍告訴人裸
    照之方式威嚇告訴人，犯罪手段兇狠，造成告訴人身體、心
    理上莫大之痛苦，犯罪後仍飾詞狡辯未坦承犯行，迄未賠償
    告訴人之損害；被告丁○○參與購買立可拍相機、強拍裸照
    之行為，惡性不輕，犯罪後亦飾詞狡辯未坦承犯行，惟已賠
    償告訴人新台幣十萬元等一切情狀，分別量處如主文所示之
    刑，以示懲儆。
六、供被告二人犯罪所用之相機二台，其中由丙○○取走之該台
    相機並未扣案，且查無證據足資證明業已滅失，爰依法為沒
    收之宣告；至於自被告丁○○處扣得之立可拍相機一台，依
    其功能、性質應該已因沖洗相片而滅失，故不為沒收之宣告
    ，附此敘明。
肆、不另為無罪諭知部分之判斷：
一、公訴檢察官雖另認被告丙○○、丁○○共同以輸入告訴人帳
    號密碼、侵入他人電腦，而盜取告訴人該帳號內之＋９大馬
    士革刀一個、祝福的＋０對武器施法的捲軸一個、傲慢之塔
    移動捲軸七個、祝福的＋０對盔甲施法的捲軸一個、祝福的
    ＋８抗魔法斗蓬一個等寶物，涉犯刑法第三百三十九條之三
    之不正利用電腦取財罪嫌。經查：
（一）按刑法第三百三十九條之三第一項規定：「意圖為自己或
      第三人不法之所有，以不正方法將虛偽資料或不正指令輸
      入電腦或其相關設備，製作財產權之得喪、變更紀錄，而
      取得他人財產者，處七年以下有期徒刑。」同條第二項規
      定：「以前項方法得財產上不法之利益或使第三人得之者
      ，亦同。」由此規定可知，行為人主觀上須有不法所有之
      意圖，客觀上須有以不正方法將虛偽或不正指令輸入電腦
      之行為，且須有取得他人財產之結果。
（二）查本件所輸入者係告訴人真實且正確之帳號、密碼等資料
      及指令，而登入天堂遊戲伺服器並操作告訴人所支配之虛
      擬角色「普亡魂度眾生」，其並無輸入任何「虛偽資料」
      或「不正指令」之可言（縱使取得該資料或指令之過程並
      非適法，亦不會使本即為真實且正確之資料或指令成為虛
      偽或不正）。
（三）再者，本件共犯庚○○係將告訴人甲○○天堂遊戲帳號中
      之上述寶物「領出」、「消失」、「丟下」，並將告訴人
      上開虛擬角色之等級由原來之六十六級降為五十八級，此
      有上開遊戲橘子數位科技股份有限公司所出具之「伺服器
      ：夜精靈」遊戲歷程紀錄一件可參。而證人己○○於本院
      審理時證稱：上述寶物並沒有拿走，只是點爆讓它自己消
      失，「消失」就是點爆，「領出」就是從倉庫領出來，準
      備要點爆，有些東西則是使用掉，例如捲軸按下去就使用
      掉等語（見本院卷第八十七頁背面、九十、九十一頁）；
      另證人庚○○於本院審理時證稱：要告訴人帳號密碼的目
      的就是要他掉等級，我是讓角色自殺，就是被警衛及怪物
      砍，或讓寶物消失的方式，砍告訴人的等級等語（見本院
      卷第一○○至一○二頁）；而告訴人於本院審理時亦稱：
      可以用點爆讓寶物不見等語（見本院卷第九十一頁）。可
      見被告二人與共犯庚○○，對於告訴人所有的上述寶物，
      主觀上並無不法所有之意圖，客觀上亦沒有取得告訴人各
      該寶物之結果行為。
（四）綜上述，被告等人之上開行為，顯與公訴人所指之盜取寶
      物行為有間，亦不該當刑法第三百三十九條之三之構成要
      件，自難以該條罪責相繩。惟公訴人認此部分與上開經本
      院認定有罪之各罪間，有牽連犯之裁判上一罪關係，故爰
      就此部分不另為無罪之諭知。
伍、共犯庚○○部分，前雖經公訴人以犯罪嫌疑不足為由，於九
    十四年五月十七日以九十四年度偵字第三六八號為不起訴處
    分確定。然庚○○於本院審理時已坦承確實有隨被告丙○○
    至台中找告訴人，以及輸入告訴人天堂遊戲之帳號密碼，將
    告訴人所支配之虛擬角色「普亡魂度眾生」由六十六級降為
    五十八級之事實，故就庚○○涉犯各該罪嫌部分，應另由公
    訴人據此發現之新事實、新證據，而依法偵處之。
陸、適用法律：
一、刑事訴訟法第二百九十九條第一項前段。
二、刑法第二十八條、第二百七十七條第一項、第三百零二條第
    一項、第三百零四條第一項、第三百五十八條、第三百五十
    九條、第五十五條、第三十八條第一項第二款。
三、罰金罰鍰提高標準條例第一條前段。
本案經檢察官傅伊君到庭執行職務。
中    華    民    國    95    年    3     月    1     日
                  刑事第六庭審判長法  官  遲中慧
                                  法  官  林昌義
                                  法  官  魏瑞紅
以上正本證明與原本無異。
如不服本判決，應於送達後10日內向本院提出上訴狀。
中    華    民    國    95    年    3     月    1     日
                                  書記官  吳月華
附錄論罪科刑之法條：
中華民國刑法第277條第1項
傷害人之身體或健康者，處 3 年以下有期徒刑、拘役或 1 千元
以下罰金。
中華民國刑法第302條第1項
私行拘禁或以其他非法方法，剝奪人之行動自由者，處 5 年以下
有期徒刑、拘役或 300 元以下罰金。
中華民國刑法第304條第1項
以強暴、脅迫使人行無義務之事或妨害人行使權利者，處 3 年以
下有期徒刑、拘役或 300 元以下罰金。
中華民國刑法第358條
無故輸入他人帳號密碼、破解使用電腦之保護措施或利用電腦系
統之漏洞，而入侵他人之電腦或其相關設備者，處3年以下有期
徒刑、拘役或科或併科10萬元以下罰金。
中華民國刑法第359條
無故取得、刪除或變更他人電腦或其相關設備之電磁紀錄，致生
損害於公眾或他人者，處5年以下有期徒刑、拘役或科或併科20
萬元以下罰金。


司法院資訊處製作；財團法人民間司法改革基金會備份。
